【裁判字號】    97,交聲更,6
【裁判日期】    971119
【裁判案由】    違反道路交通管理處罰條例
【裁判全文】
臺灣宜蘭地方法院交通事件裁定         97年度交聲更字第6號
移送機關    交通部公路總局臺北區監理所宜蘭監理站
異  議  人  甲○○
即受處分人
上列異議人因違反道路交通管理處罰條例案件，對於交通部公路
總局臺北區監理所宜蘭監理站中華民國97年4月8日所為之處分（
宜監字第裁43-QQ0000000號），聲明異議，經本院以97年度交聲
字第104號裁定後，異議人不服提起抗告，經臺灣高等法院以97
年度交抗字第931號撤銷發回，本院裁定如下：
    主  文
原處分撤銷。
甲○○不罰。
    理  由
一、原移送機關裁決意旨略以：異議人即受處分人甲○○駕駛其
    所有之車牌號碼CZ9-097號重型機車，於民國97年3月4日上
    午7時47分，行經宜蘭縣羅東鎮○○路158號前處，因超速行
    駛為羅東分局執勤員警以宜警交字第QQ0000000號製單舉發
    ，交通部公路總局臺北區監理所宜蘭監理站遂依道路交通管
    理處罰條例第40條規定，裁處異議人罰鍰新台幣（下同）
    1,400元。
二、異議意旨略以：本案所使用雷達測速儀器經羅東分局回函說
    明機號為1501，但採證照片上並無與合格測速儀相符之資訊
    可供驗證，無法判斷羅東分局回函提供之雷達測速儀檢定合
    格證書與拍攝採證照片之測速儀為同一，依雷達測速儀檢定
    檢查技術規範第4.2規定每一具測速儀皆須有其單獨檢定合
    格證書，本件違規採證照片無法證實即為合格證書所指機號
    1501之測速儀所拍攝，故請准予撤銷罰單免罰等語。
三、按法院受理有關交通事件，準用刑事訴訟法之規定，道路交
    通管理處罰條例第89條前段定有明文。又參照最高法院76年
    度台上字第4986號判例意旨，認定犯罪事實所憑之證據，雖
    不以直接證據為限，間接證據亦包括在內；然而無論直接或
    間接證據，其為訴訟上之證明，須於通常一般之人均不致有
    所懷疑，而得確信其為真實之程度者，始得據為有罪之認定
    ，倘其證明尚未達到此一程度，而有合理之懷疑存在，以致
    事實審法院無從取得有罪之確信時，即應由法院為諭知被告
    無罪之判決。則上開原則，於法院審理行為人違反道路交通
    管理處罰條例案件時，亦有適用。從而，法院於審理行為人
    違反道路交通管理處罰條例案件，當踐行完畢調查證據之程
    序後，為事實之認定時，如就原處分機關所認定之行為人違
    規之事實，仍有合理之懷疑，而無法百分之百確信行為人確
    有該當於道路交通管理處罰條例各該處罰條文之構成要件事
    實時，即應依上開原則，對受處分人為有利之認定。
四、經查：本件異議人固不否認駕駛前開重型機車於上揭舉發時
    間行經舉發地點，惟對本件採證儀器之公正性有所爭執。關
    於本件舉發測速儀器，經傳訊舉發員警張達禮至本院結證稱
    ：本件是流動性測速器拍照，有經濟部合格證書，當時使用
    的儀器是編號1501的儀器，羅東分局總共有3台測速器，1台
    是給伊所屬羅東分局警備隊，1台是羅東分局順安派出所，1
    台是羅東分局公正派出所，而本件測速器到伊隊上已有3、4
    年，每年都會去檢查，且除了編號1501測速器外，並無其他
    測速器使用中，舉發照片上數字「72」代表速度為72公里；
    「074748」代表7點47分48秒；「080304」代表2008年3月4
    日；「MRS**456701」其中「MRS」沒有意義，「456701」是
    不能調整，是警察局設定好交給伊時測速器就有的數字，15
    01是伊機器裡面的編號，要插電後在主機裡面螢幕上才可以
    看到，機器還在隊上，現在6701的數字已經改為1501等語（
    參見本院卷第12至13頁97年10月8日訊問筆錄）。而依宜蘭
    縣政府羅東分局97年5月9日警羅交字第0973007972號函檢送
    該分局領有之3具測速照相雷達儀之檢定合格證書（97交聲
    字第104號卷第26至29頁），該檢定合格證書上所載機器編
    號分別為1501、1502、1503，均與本件舉發照片上所示測速
    儀器編號「6701」不符，且羅東分局於該函文中亦稱無法經
    由採證照片判斷由何具測速儀測得。是本件舉發照片是否確
    由經檢驗合格之測速儀所拍攝，並非無疑，又依現存卷證資
    料，復無其他積極證據足以證明異議人確實曾駕駛上揭重型
    機車違規，自難僅以上開無法確認有無檢驗合格測速儀所拍
    攝之舉發照片，認定異議人有超速駕駛之違規行為，是異議
    人所涉上開「駕駛人行車速度超過規定之最高時速20公里以
    上40公里以下」之違規行為，即屬無從證明。
五、綜上所述，原處分機關認定受處分人有超速駕駛之違規行為
    ，因本件查無其他積極證據足以證明，自應作對受處分人有
    利之認定，原處分機關未予詳查，遽對受處分人為前開裁罰
    ，即難認為允當。本件受處分人之異議為有理由，自應由本
    院將原處分予以撤銷，以資適法。
據上論斷，應依道路交通案件處理辦法第20條前段，裁定如主文
。
中    華    民    國    97    年    11    月    19    日
                  交通法庭法  官  辜漢忠
以上正本證明與原本無異。
如不服本裁定，應於裁定送達後5日內，向本院提出抗告狀。（
應附繕本）
                          書記官  許麗汝
中    華    民    國    97    年    11    月    19    日


司法院資訊處製作；財團法人民間司法改革基金會備份。
